臺灣屏東地方法院交通事件裁定　　　　　100年度交聲字第7號
原處分機關　交通部公路總局高雄區監理所屏東監理站恆春分站
異　議　人
即受處分人　陳典男
上列異議人因違反道路交通管理處理條例案件，對於原處分機關
於民國99年12月2 日所為之裁決處分（恆監違字第裁83-V000000
00、83-V00000000 號），聲明異議，本院裁定如下：
    主  文
異議駁回。
    理  由
一、原處分意旨略以：異議人陳典男騎乘車牌號碼為L32-425 號
    之普通重型機車，於民國99年8 月9 日18時25分許，在屏東
    縣屏東市○○路與中正路交岔路口，未依規定兩段式左轉而
    有汽車駕駛人轉彎時，不依標誌指示，且不服從交通勤務警
    察或依法令執行交通指揮、稽查任務人員之指揮或稽查等違
    規行為，經警當場攔停舉發，復查核無訛，乃依道路交通管
    理處罰條例第48條第1 項第2 款及同條例第60條第2 項第1
    款，暨違反道路交通管理事件統一裁罰基準表規定，裁處罰
    鍰共計新台幣（下同）1,500 元，並依道路交通管理處罰條
    例第63條第1 項共記違規點數2 點等語。
二、異議意旨略以：伊沒有違規左轉，伊是直行過馬路等語。
三、按「機慢車兩段左轉標誌「遵20」，用以告示左轉機器腳踏
    車或慢車駕駛人應遵照號誌指示，在號誌顯示允許直行時先
    行駛至右前方路口之左轉待轉區等待左轉，俟該方向號誌顯
    示允許直行後，再行續駛，以兩段方式完成左轉。」此道路
    交通標誌標線號誌設置規則第65條定有明文。又「汽車駕駛
    人轉彎時，有下列情形之一者，處新臺幣六百元以上一千八
    百元以下罰鍰：．．二、不依標誌、標線、號誌指示。」、
    「汽車駕駛人，駕駛汽車有下列情形之一，而本章各條無處
    罰之規定者，處新臺幣九百元以上一千八百元以下罰鍰：一
    、不服從交通勤務警察或依法令執行交通指揮、稽查任務人
    員之指揮或稽查。」、「汽車駕駛人有下列各款所列條款之
    一者，除依原條款處罰鍰外，並予記點：一、有第三十三條
    第一項、第二項、第三十八條第一項、第四十條、第四十五
    條、第四十七條第一款至第三款、第四十八條、第四十九條
    或第六十條第一項、第二項第一款、第二款情形之一者，各
    記違規點數一點。」此道路交通管理處罰條例第48條第1 項
    第2 款、第60條第2 項第1 款、第63條第1 項第1 款分別定
    有明文。
四、經查：
（一）屏東縣屏東市○○路往中正路方向，有機慢車兩段左轉標
      誌乙節，有卷存照片1 幀可稽（見本院卷第43頁）。異議
      人騎乘重型機車，於99年8 月9 日18時25分許，在屏東縣
      屏東市○○路逕行左轉中正路，而未兩段式左轉及不服從
      交通勤務警察或依法令執行交通指揮、稽查任務人員之指
      揮或稽查等違規行為乙節，有卷存舉發違反道路交通管理
      事件通知單2 紙可證，並業經舉發員警陳孟晉陳稱：伊於
      99 年8月9 日18時25分許，在屏東縣屏東市○○路與中正
      路交岔路口，發現車牌號碼L32-425 號重型機車，由西向
      東方向行駛，未依規定兩段式左轉，經伊鳴笛及指揮棒示
      意停車接受稽查後，卻不聽指示停車受檢，伊遂尾隨該車
      並予攔停，該車駕駛人拒不出示證件並拒絕簽名及收受通
      知單，伊遂告知其應到案日期及處所等語，有其出具之職
      務報告，並繪製當時異議人機車行駛方向圖及提供現場照
      片在卷可參（見本院卷第41至47頁）。核諸上開關於異議
      人當日如何騎乘重型機車違規未兩段式左轉之過程，舉發
      員警陳述甚為詳細、具體，亦無違背經驗法則、論理法則
      。
（二）復參以舉發照片、舉發現場圖以觀（見本院卷第41、42頁
      ），舉發地點路面開闊，視距甚為良好，是舉發員警於本
      件舉發時，當可清楚辨識前揭違規情狀，而無誤為舉發之
      情。
（三）再佐以舉發員警本身為員警，執行公務本身倘有違法、不
      當將有受行政懲處責任之嚴格監督，而其與本件異議人素
      不相識，並無仇隙，衡情自無虛構違規事實以陷害異議人
      之理。
（四）從而，本件異議人確有騎乘重型機車，於上述時、地，有
      未依規定兩段式左轉之違規情事，應堪認定。
五、至異議人雖辯稱：伊是直行穿越中正路云云（本院卷第15、
    18頁）。然舉發員警應無誤為舉發之情有如前述，而異議人
    所繪於交通違規陳述單及查詢單之當日行車路徑與舉發員警
    出具之職務報告所述並繪製之異議人機車行駛方向圖顯不相
    符；再者，倘異議人係由西向東穿越中正路，何以攔停地點
    為中正路與公德街交岔路口，有攔停位置及攔停現場照片在
    卷可參（本院卷第43、44頁），是異議人前開所辯，顯與事
    實未符，自難憑採。另異議人尚有不服從交通勤務警察或依
    法令執行交通指揮、稽查任務人員之指揮或稽查之違規行為
    ，然此部分交通違規行為未據異議人聲明異議，自非本院所
    得審究範圍，併予指明。
六、再本件固未有舉發照片以資證明異議人交通違規事實，然而
    員警所謂之科學採證（即如攝影或錄影取證），固屬於認定
    違規事實之方法之一，惟一般員警執行交通勤務，依法並未
    要求就上開闖紅燈之違規事項，必須錄影或拍照存證，目視
    舉證亦為合法採證之方式，且因此等違規情事，多係突然發
    生，且瞬間即逝，除該路段設有固定式之照相、錄影設備可
    立即拍照存證外，要求執勤員警或舉發機關緊急錄影或照相
    ，既要準確又要清晰，並須以此為證，對於取證瞬間違規之
    事實，顯於執行勤務之實況甚有困難。故本件員警並未於取
    締當時為攝影或錄影存證，雖無法提出異議人違規之佐證，
    然員警亦非不能以目視之方式，為舉證異議人違規之合法方
    式，附此敘明。
七、綜上所述，異議人於上開時、地，確有未依規定兩段式左轉
    之違規行為，原處分機關依首揭規定裁處，於法核無違誤。
八、爰依道路交通管理處罰條例第87條第2 項、道路交通事件處
    理辦法第18條規定，裁定如主文。
中    華    民    國  100     年    2     月    15    日
                  交通法庭      法  官  羅森德
以上正本證明與原本無異。
如不服本裁定應於收受送達後5 日內向本院提出抗告書狀敘述抗
告之理由抗告於臺灣高等法院高雄分院。
中    華    民    國  100     年    2     月    15    日
                                書記官  盧姝伶